臺灣新北地方法院刑事判決
111年度訴字第42號
公  訴  人  臺灣新北地方檢察署檢察官
被      告  吳相頤




指定辯護人  本院公設辯護人  湯明純  
上列被告因強盜等案件，經檢察官提起公訴（110年度偵字第270
67號），本院判決如下：
    主  文
甲○○犯攜帶兇器強盜罪，處有期徒刑肆年。又犯逾越窗戶侵入住
宅竊盜罪，處有期徒刑柒月。應執行有期徒刑肆年肆月。 
扣案之水果刀壹把、黑色上衣、橘紅色短褲各壹件、棒球帽壹頂
，均沒收之；未扣案之犯罪所得新臺幣陸佰陸拾肆元沒收之，於
全部或一部不能沒收或不宜執行沒收時，追徵其價額。
    事  實
一、甲○○意圖為自己不法之所有，分別為下列犯行：
㈠、基於攜帶兇器強盜之犯意，於民國110年7月14日4時53分許（
    起訴書誤載為4時50分許，應予更正），持金屬材質、刀鋒
    尖銳、客觀上足以造成他人生命、身體危險之水果刀1把，
    前往新北市○○區○○○街00號統一超商十八甲門市，持該水果
    刀向店員乙○○喝令：「我要錢」，嗣並持該水果刀走進櫃檯
    站在乙○○身旁，以刀指著收銀機，示意乙○○打開收銀機，致
    乙○○因驚恐懼怕而不能抗拒，遂依指示打開收銀機，任甲○○
    取走現金新臺幣（以下同）800元，甲○○復向乙○○稱：「庫
    存」，而要求乙○○帶其前往辦公室，以搜刮其他庫存現金，
    乙○○只得順從帶同甲○○進辦公室，惟乙○○進辦公室後，藉口
    稱需回櫃檯拿鑰匙，並趁甲○○轉身走在其前面時，自後方與
    甲○○發生拉扯，過程中甲○○始終手持上述水果刀，致乙○○在
    與被告拉扯過程中除背部扭傷外，其左肩及腳踝並受有輕微
    刀傷（傷害部分未據告訴），甲○○所配戴、用以遮掩其髮色
    、髮型以逃避追查使用之棒球帽1頂亦掉落於地面（嗣經警
    到場案後扣案），嗣因兩人力量相當，僵持不下，乙○○僅得
    放手，甲○○乃騎乘不詳人所有之腳踏車逃逸，並於當日5時
    許回到其母賴雅莙位於新北市○○區○○路000號7樓住處之樓梯
    間，將其身穿之黑色上衣、橘紅色短褲各1件均換下後，再
    搭乘車牌號碼000-0000號營業小客車，返回其址設新北市○○
    區○○街00號7樓之10住處。
㈡、嗣乙○○旋向警方報案，員警經調閱監視器、循線至甲○○上開
    住處，甲○○竟基於逾越窗戶侵入住宅之犯意，於同日（110
    年7月14日）12時40分許，自其上址住處，攀爬至丙○○位於
    新北市○○區○○街00號7樓之7住處陽臺後逾越該處窗戶，而侵
    入丙○○之住宅，嗣並徒手竊取丙○○所有之灰色上衣1件（價
    值2,000元）、藍色球鞋1雙（價值2,000元），穿戴於自己
    身上而再度變裝後，並將該處窗簾取下，企圖以垂吊方式自
    陽臺逃逸以逃避警方追緝未果（侵入住宅及毁損部分，業經
    丙○○撤回告訴，而由檢察官另為不起訴處分)，嗣警趁甲○○
    開門察看屋外狀況時當場逮捕甲○○，而自其身上扣得上揭灰
    色上衣1件、藍色球鞋1雙（均已發還予丙○○），及甲○○於上
    述㈠時、地強盜所得136元（其餘款項業經甲○○花用完畢），
    並於該處附近草叢扣得甲○○所有，供其犯上述強盜案所穿著
    之黑色上衣、橘紅色短褲各1件及犯案所使用水果刀1把。又
    嗣經警採集上述甲○○掉落於超商內之棒球帽及自超商逃逸時
    所騎乘之腳踏車上跡證，送驗結果，其DNA型別核與甲○○相
    符。
二、案經新北市政府警察局樹林分局報告臺灣新北地方檢察署檢
    察官偵查起訴。
    理  由
壹、程序方面：
　　按被告以外之人於審判外之言詞或書面陳述，除法律有規定
    者外，不得作為證據；又被告以外之人於審判外之陳述，雖
    不符合同法第159條之1至第159條之4之規定，但經當事人於
    審判程序同意作為證據，法院審酌該言詞陳述或書面陳述作
    成時之情況，認為適當者，亦得為證據。當事人、代理人或
    辯護人於法院調查證據時，知有第159條第1項不得為證據之
    情形，而未於言詞辯論終結前聲明異議者，視為有前項之同
    意，刑事訴訟法第159條第1項及第159條之5分別定有明文。
    查本案言詞辯論終結前，檢察官、被告甲○○及其辯護人均未
    就本判決所引用之被告以外之人於審判外之陳述及所調查之
    證據主張有刑事訴訟法第159條第1項不得為證據之情形，而
    均同意作為證據（見本院卷第125-126、157-159頁），本院
    審酌該證據作成時並無違法及證明力明顯過低之瑕疵等情況
    ，認為適當，應有證據能力。至於所引其餘非屬供述證據部
    分，既不適用傳聞法則，亦非公務員違背法定程序所取得，
    依刑事訴訟法第158條之4反面解釋，同具證據能力。
貳、實體方面：
一、認定犯罪事實所憑之證據及認定之理由：
　　上開犯罪事實，業據被告於警詢、偵查中、本院準備程序及
    審理時均坦承不諱(見偵卷第27-32頁、113-117頁、125-127
    頁、本院卷第124-126、164頁)，核與證人即被害人乙○○於
    警詢、偵查中（見偵卷第33-35、37-38、159-161頁）、證
    人即被害人丙○○於警詢、偵查中證述情節相符（見偵卷第39
    -41、219-220頁）；復有新北市政府警察局林口分局搜索、
    扣押筆錄、扣押物品目錄表各1份（偵卷第47-51頁）、扣押
    物品清單2份（見偵卷第235、245頁）、贓物認領保管單2張
    （見偵卷第57、59頁）、監視器畫面截圖翻拍照片（偵卷第
    61-99頁，依偵卷第65頁上方照片所示，被告係於110年7月1
    4日4時53分許進入超商，故起訴書誤載為4時50分許，應予
    更正）、大都會平台科技110年7月14日電子郵件暨檢附之叫
    車紀錄（偵卷第101-102頁）、新北市政府警察局林口分局1
    10年8月23日新北警林刑字第1105237666號函檢附之現場勘
    查報告（含刑案現場測繪圖、現場勘察照片、勘察採證同意
    書、證物清單、刑事案件證物採驗紀錄表、新北市政府警察
    局鑑驗書等，見偵卷第165-209頁）在卷可憑，暨被告犯案
    時所穿著之黑色上衣、橘紅色短褲各1件及犯案所使用水果
    水1把扣案可佐，足認被告上開任意性自白核與事實相符，
    堪以採信。本件事證明確，被告犯行堪以認定，應依法論科
    。
二、論罪科刑：
㈠、按強盜罪之強制行為，包括強暴、脅迫、藥劑、催眠術或他
    法，施用此等手段之程度，以客觀上足以壓抑被害人之意思
    自由，至使不能抗拒為已足。所謂「至使不能抗拒」，指其
    強制行為，就當時之具體事實予以客觀之判斷，足使被害人
    身體上或精神上達於不能或顯難抗拒之程度。所謂就當時之
    具體事實予以客觀之判斷，應以通常人之心理狀態為標準，
    綜合考量被害人（如年齡、性別、體能等）、行為人（如行
    為人體魄、人數、穿著與儀態、有無使用兇器、使用兇器種
    類等）以及行為情況（如犯行之時間、場所等）等各種具體
    事實之情況，倘行為人所施之強制行為依一般人在同一情況
    下，其意思自由因此受到壓抑，即應論以強盜罪。至於被害
    人實際上有無抗拒行為，與本罪成立不生影響（最高法院10
    5年度台上字第2714號裁判意旨參照）。查被告於事實一㈠所
    載時、地，手持扣案水果刀向被害人乙○○稱：「我要錢」，
    嗣並持該水果刀走進櫃檯站在被害人乙○○身旁，以刀指著收
    銀機，示意被害人乙○○打開收銀機，被害人乙○○嗣聽從指示
    打開收銀機，任被告自收銀機取得800元，被告嗣復持刀令
    被害人乙○○帶同其取得庫存現金，被害人乙○○復因懼怕而不
    能抗拒，只得應允被告之要求，帶同被告進辦公室，查一般
    人在同一情況下，其意思自由顯會受到被告持刀、近距離貼
    近自身而受到壓抑，被告上述所為，客觀上已足以壓抑被害
    人乙○○之意思自由，至使不能抗拒。被告前揭接續強制行為
    ，均為本件攜帶兇器強盜行為之一部，不另論以刑法第304
    條之強制罪。
㈡、再按刑法第330條第1項之攜帶兇器強盜罪，係以行為人攜帶
    兇器強盜為其加重條件，此所謂兇器，其種類並無限制，凡
    客觀上足對人之生命、身體、安全構成威脅，具有危險性之
    兇器均屬之。本案扣案之水果刀，既為金屬材質、刀鋒尖銳
    （見偵卷第193頁照片），客觀上足以對人之生命、身體、
    安全構成威脅，具有危險性，應屬兇器。另按犯強盜罪，於
    實施強暴行為之過程中，如別無傷害之故意，僅因拉扯致被
    害人受有傷害，乃施強暴之當然結果，不另論傷害罪（最高
    法院100年度台上字第3003號判決意旨參照）。再按刑法第3
    21條第1項第2款「毀越門窗、牆垣或其他安全設備」所稱「
    越」係指踰越或超越，祇要踰越或超越門窗、牆垣或其他安
    全設備之行為，使該門窗、牆垣或其他安全設備喪失防閑作
    用，即該當於上開規定之要件。本案被告自其住處，攀爬至
    被害人丙○○住處陽臺後逾越該處窗戶，而侵入被害人丙○○之
    住宅，為竊盜犯行，自該當上開規定之「踰越窗戶」無訛。
㈢、核被告就事實一㈠所為，係犯刑法第330條第1項、第321條第1
    項第3款之攜帶兇器強盜罪；就事實一㈡所為，係犯刑法第32
    1條第1項第1、2款之逾越窗戶侵入住宅竊盜罪。被告所犯上
    述二罪，犯意各別，行為互殊，應予分論併罰。
㈣、本案不依累犯規定加重其刑：
　　查被告前因公共危險案件，經本院以105年度交簡字第3299
    號判決判處有期徒刑2月確定，於105年11月15日易科罰金執
    行完畢，有上述判決、執行案件紀錄表、被告前案紀錄表各
    1份在卷可稽（見本院卷第20-21頁、第167-175頁），可見
    被告確有於有期徒刑執行完畢後5年內，故意再犯本件有期
    徒刑以上之罪之情形，惟依大法官釋字第775號解釋意旨，
    審酌被告前開構成累犯之前科係酒後駕車案件，與本案所犯
    加重強盜罪、加重竊盜罪之罪質有別，犯罪時間亦有相當之
    間隔，尚無確切事證足認被告有何特別之重大惡性，或對刑
    罰反應力薄弱等教化上之特殊原因，綜觀全案情節，對比本
    案罪名之法定刑，其罪刑應屬相當，尚無依刑法第47條第1
    項規定加重其刑之必要，而於量刑時依刑法第57條之規定，
    於法定刑內再予斟酌即可。至檢察官另庭呈被告於110年7月
    至12月間所犯諸多竊盜案件之起訴書（見本院卷第191-207
    頁），均非係被告犯本案前經判處有期徒刑而執行完畢之案
    件，故檢察官以被告另犯上述諸多竊盜案件，認本案應適用
    累犯規定加重被告刑期，尚有誤會。
㈤、刑法第59條酌量減輕其刑之適用：
　　按犯罪之情狀顯可憫恕，認科以最低度刑仍嫌過重者，得酌
    量減輕其刑，刑法第59條定有明文。所謂顯可憫恕，係指被
    告之犯行有情輕法重，客觀上處以經依法減刑後之法定最低
    刑度仍失之過苛，尚堪憫恕之情形而言。本件被告持水果刀
    犯本案強盜犯行，固屬不該，然其所涉加重強盜罪刑為7年
    以上有期徒刑，刑度不可謂不重，又考量被告犯案過程，並
    未主動對被害人乙○○施以暴力（而係被害人乙○○趁隙與被告
    拉扯時，因被告始終手持水果刀，致被害人乙○○除背部扭傷
    外，其左肩及腳踝並受有輕微刀傷），被告所得款項非鉅，
    本院認若科以法定最低刑度之刑，實有情輕法重，過於嚴苛
    ，足以引起一般人之同情，其犯罪之情狀顯可憫恕，爰依刑
    法第59條規定就其所犯本案強盜罪，酌減其刑。
㈥、爰以行為人之責任為基礎，審酌被告正值壯年，不思以正途
    賺取財物，竟於凌晨時分，趁被害人乙○○獨自於超商內顧店
    之機會，持扣案水果刀為本案強盜犯行，因被害人乙○○趁隙
    與被告拉扯，致被害人乙○○受有背部扭傷、左肩及腳踝受有
    輕微刀傷；被告嗣並以逾越窗戶之方式侵入丙○○住處竊取上
    衣、鞋子，被告所為危害社會秩序及安寧，並侵害被害人之
    財產及身體法益，兼衡被告之犯罪動機（自陳係因其先前積
    蓄交由母親賴雅莙保管，賴雅莙於106年間被騙700多萬元，
    致被告經濟狀況欠佳，並提出新北市政府警察局林口分局泰
    山分駐所107年2月9日受理案件證明單1份為佐）、目的、手
    段、犯案後始終坦承犯行之犯後態度、強盜部分犯罪所得為
    800元（其中136元已發還予被害人乙○○）、所竊得之上衣及
    鞋子價值各2,000元（均發還予被害人丙○○），暨被告自陳
    國中畢業之智識程度、先前從事網路精品服飾直播、汽車玻
    璃等工作之生活狀況、現因另案在監執行等一切情狀（見本
    院卷第164頁），分別量處如主文所示之刑，並定其應執行
    刑如主文所示。
三、沒收部分：
㈠、按供犯罪所用之物，屬於犯罪行為人者，得沒收之，刑法第3
    8條第2項前段定有明文。查扣案之之水果刀1把、黑色上衣
    、橘紅色短褲各1件、棒球帽1頂，均係被告所有供其犯本案
    強盜犯行所用之物，業據其供承明確，爰依上述規定，均沒
    收之。
㈡、犯罪所得，屬於犯罪行為人者，沒收之。於全部或一部不能
    沒收或不宜執行沒收時，追徵其價額。犯罪所得已實際合法
    發還被害人者，不予宣告沒收或追徵，刑法第38條之1第1項
    、第3項、第4項分別定有明文。被告強盜所得800元，扣除
    已發還之136元，尚有664元未扣案，應依上述刑法第38條之
    1第1項、第3項予以追收，於全部或一部不能沒收或不宜執
    行沒收時，追徵其價額。至136元及被害人丙○○所有之上衣1
    件、鞋子1雙，均已發還，不予沒收。
㈢、至扣案之白色上衣1件，係被告於犯本案強盜犯行後，至其
    母親上址住處換裝後所著衣物（見偵卷第78-79、99頁）， 
     並非供本案犯案所用，故不予沒收。
據上論斷，應依刑事訴訟法第299條第1項前段，判決如主文。
本案經檢察官丁○○提起公訴，經檢察官高智美到庭執行職務。
中　　華　　民　　國　　111 　年　　8 　　月　　8 　　日
                  刑事第十三庭   審判長 法　官 陳昭筠
　　　　　　　　　
　　　　　　　　　                      法　官 林建良
　　　　　　　　　　　　　　　　　　　　
　　　　　　　　　                      法　官 陳幽蘭
上列正本證明與原本無異。
如不服本判決，應於判決送達後20日內敘明上訴理由，向本院提
出上訴狀 (應附繕本) ，上訴於臺灣高等法院。其未敘述上訴理
由者，應於上訴期間屆滿後20日內向本院補提理由書「切勿逕送
上級法院」。
                                      書記官  吳進安
中　　華　　民　　國　　111 　年　　8 　　月　　9 　　日
附錄本案論罪科刑法條全文：
中華民國刑法第330條（加重強盜罪）
犯強盜罪而有第 321 條第 1 項各款情形之一者，處 7 年以上
有期徒刑。
前項之未遂犯罰之。

中華民國刑法第321條
犯前條第 1 項、第 2 項之罪而有下列情形之一者，處 6 月以
上 5 年以下有期徒刑，得併科 50 萬元以下罰金：
一、侵入住宅或有人居住之建築物、船艦或隱匿其內而犯之。
二、毀越門窗、牆垣或其他安全設備而犯之。
三、攜帶兇器而犯之。
四、結夥三人以上而犯之。
五、乘火災、水災或其他災害之際而犯之。
六、在車站、港埠、航空站或其他供水、陸、空公眾運輸之舟、
    車、航空機內而犯之。
前項之未遂犯罰之。